【裁判字號】    98,易緝,102
【裁判日期】    990422
【裁判案由】    竊盜
【裁判全文】
臺灣臺北地方法院刑事判決             98年度易緝字第102號
公  訴  人  臺灣臺北地方法院檢察署檢察官
被      告  甲○○
上列被告因竊盜案件，經檢察官提起公訴（88年度偵字第25625
號），本院判決如下：
    主  文
甲○○無罪。
    理  由
一、公訴意旨略以：被告甲○○與丁○○（另經臺灣高等法院以
    90年度上易字第2677號判決無罪確定）2人，基於共同意圖
    為自己不法所有之犯意聯絡，於民國88年11月7日15時許，
    在臺北市○○路、民族東路口之新生公園路旁，竊取乙○○
    、許羡梅所有放置於車牌號碼CFR-536號重型機車置物箱內
    之現金新臺幣（下同）800元、行動電話2具、皮夾、皮包、
    手提袋、行動電話手機套、鑰匙等物據為己有，並於同日時
    20分許，2人騎乘丁○○所有車牌號碼HWI－811號重型機車
    至臺北市○○街125巷2號後防火巷口丟棄上開皮夾、皮包、
    手提袋、行動電話手機套、鑰匙等物時，為朱豔芬目擊報警
    處理，嗣於同月10日22時許，2人在臺北市美術公園附近為
    警臨檢查獲，因認被告涉有刑法第320條第1項之共同竊盜罪
    嫌等語。
二、按犯罪事實應依證據認定之，無證據不得認定犯罪事實，又
    不能證明被告犯罪或其行為不罰者，應諭知無罪之判決，刑
    事訴訟法第154條第2項、第301條第1項分別定有明文。次按
    認定不利於被告之事實，須依積極證據，茍積極之證據本身
    存有瑕疵而不足為不利於被告事實之認定，即應為有利於被
    告之認定，更不必有何有利之證據，而此用以證明犯罪事實
    之證據，猶須於通常一般人均不至於有所懷疑，堪予確信其
    已臻真實者，始得據以為有罪之認定，倘其證明尚未達到此
    一程度，而有合理性之懷疑存在，致使無從為有罪之確信時
    ，即應為無罪之判決（最高法院82年度臺上字第163號判決
    、76年度臺上字第4986號、30年度上字第816號等判例意旨
    可資參照）。
三、本件公訴人認被告有共同竊盜之罪嫌，係以證人朱豔芬指證
    與被害人乙○○、許羡梅指述遺失情節相符，並有贓物認領
    保管收據、存證相片在卷可佐，再參以被告行竊時地與丟棄
    贓物時地非常密接吻合，及渠皆不否認騎乘上開作案機車常
    在案發地點附近出入等情狀，為其主要論據。
四、證據能力意見：本件認定事實所引用之本件卷內所有卷證資
    料（包含人證與文書證據、物證等證據），並無證據證明係
    公務員違背法定程式所取得，另檢察官、被告於言詞辯論終
    結前對於證據能力亦未爭執或聲明異議，且卷內之文書證據
    及證人於審判外之陳述，亦無刑事訴訟法第159條之4之顯有
    不可信之情況與不得作為證據之情形，且客觀上並無顯不可
    信之情況。綜上，依刑事訴訟法第159條至159條之5之規定
    ，下列引用之卷證資料，均有證據能力，合先敘明。
五、訊據被告矢口否認有何竊盜犯行，辯稱：伊沒有偷，伊固與
    丁○○騎乘車牌號碼HWI-811號重型機車被警察攔查移送，
    但機車是丁○○的，伊也沒有丟過東西等語。經查：
（一）按被告或共犯之自白，不得作為有罪判決之唯一證據，仍
      應調查其他必要之證據，以察其是否與事實相符，刑事訴
      訟法第156條第2項定有明文，又被告之自白，雖為證據之
      一種，但必與事實相符者為限，若其自白顯有疑義，而審
      理事實之法院，就其職權調查之所得，仍未能證明其自白
      確與事實相符，自不得據為認定犯罪事實基礎（最高法院
      18年上字第1087號判例要旨參照），故被告不利於己之陳
      述，固得採為證據，惟須該陳述無瑕疵可指，而就其他方
      面調查，又與事實相符，始得資為認定犯罪事實。查被告
      固於警詢供述：「只有我1人犯案，至於丁○○是否自行
      犯案，我不清楚，...88年11月7日20時許，在美術公園（
      中山北路面）竊取停放在該處內2部不詳車號機車內錢財
      ，分別得款800元及硬幣200餘元...。我把錢竊取出來後
      ，皮夾都放回原處沒有拿走。我是徒手用力把機車椅墊往
      上撥（未打開）後用膝蓋頂住，伸手進去把放在皮夾內的
      錢竊走。...88年11月7日15時許並沒有與丁○○共乘機車
      」等竊盜犯行不諱（見偵卷第8頁以下），惟其此開不利
      於己之供述，是否與本件事實相符，尚待究明。
（二）查被害人乙○○於警詢指述：「我於88年11月7日15時30
      分許，將CFR-536號機車等機車停放在臺北市○○路、民
      族東路口（新生公園、圓山消防分隊旁），同日時50分，
      朱豔芬打電話通知丙○○家撿到放置在機車置物箱內之皮
      包、鑰匙、行動電話機套、梳子等物，才知道上記物品失
      竊」等財物失竊情節明確（見偵卷第19頁），惟此與被告
      警詢中上開供述之行竊時間（同日20時許）、地點（美術
      公園中山北路旁）及竊得財物（得款800元及硬幣200餘元
      、皮夾放回原處沒有取走）等情迥異，則被告於警詢中陳
      述既與被害人指述失竊情節不符，顯有瑕疵，其是否自白
      本件竊盜犯行，即有疑義。再者，被害人乙○○、丙○○
      於偵查中均證述發現失竊時、地及失物尋回情形，但稱未
      見聞行竊人或竊盜經過乙情明確（見偵卷第40頁），是以
      ，被害人乙○○、丙○○之證述及卷贓物認領保管單，僅
      能證明被害人有失竊財物之事實，尚不足執為被告為本件
      共同竊盜行為人之積極證據。
（三）再查，證人朱豔芬於警訊、偵查中證稱：「該2名男子特
      徵，1名身材瘦小，皮膚較黑，另1名身材高大，兩人共乘
      野狼機重機車HWI-811，身材瘦小的男子載著高壯的男子
      。...當時我目擊該2名男子丟鑰匙及行動電話皮套，當時
      我認為行為可疑，立即站至路中牢牢的記住該部重機車的
      車號，而該兩名男子也與我正面正視過，而該兩名男子還
      裝作若無其事」、「我站在那看電視，見2人騎機車經過
      ，並往我屋內看，接著，我看他們在丟行動電話外套，接
      著又丟鑰匙及皮包，這時那老的回頭看，我怕怕，待2人
      走了，我才拾皮包，看電話通知失主的父母來，接著報警
      ，我有記得機車號碼，交由警方處理，機車是野狼型，和
      卷附照片一樣。矮的臉我有看到，所以照片上老的那個是
      丁○○。較年輕背對我，我看不清，但照片是一樣」等語
      （見偵卷第12頁、第90頁），亦證稱僅能確認丁○○係當
      時騎乘機車之人，對於後載乘客則因背對方向無法清楚辨
      識容貌，是以，亦難僅憑證人朱豔芬指證之詞，而認被告
      當時有附搭上開機車並丟棄贓物之事實。抑且，丁○○於
      本院審理中到庭結稱：「在88年11月10日與被告騎機車被
      攔檢前幾天，想不起來有無與被告一起去新生公園附近，
      ...我從來沒偷過機車裡面的東西，但我有在公園裡偷過
      人家東西，我都是自己1人犯案的，我認為證人朱豔芬看
      錯人及機車號碼」等語，核與其於警詢、偵查及另案審理
      中供述：「11月7日15時我忘記人在何處，民眾指認我與
      『阿宗』甲○○共乘我所有之重機車...，我想民眾認錯
      了」、「我於88年11月7日下午3時在三重橋下，沒有騎機
      車去新生公園偷置物箱內物品。（問：有和方某去那巷子
      ，且和目擊證人迎面而過？）我未去農安街防火巷，我是
      由中山北路、南京東路口載甲○○去藝術公園，本是要士
      林夜市」、「當天下午我去南京東路喝飲料遇到方，機車
      是我的，我向方說我要去樹林，他要我順便載他去美術館
      公園，我沒有偷被害人機車裡面的東西」、「我當時在美
      術公園，目擊證人看錯人。我與甲○○是因當臨時工認識
      ，我沒有借他機車，當天是我載他去找女人」、「88 年
      11月7日當天一整天我在三重和別人喝酒，等作臨時工，
      我忘記當天的細節，因事隔已久，我不確定有無離開三重
      ...我沒有和甲○○做過案子」等語（見偵卷第5、78 頁
      ；89年度易字第1174號卷第30、75、76、113頁），始終
      均未提及於88年11月7日15時20分許之本件案發後有載同
      被告行經農安街巷弄之情，是以，當日丁○○縱有騎乘機
      車行經證人朱豔芬農安街住所為其所目睹，惟其當時所附
      載之乘客身分確有未明，更乏積極直接證據認定渠等即係
      行竊乙○○所有機車內財物之人，是以，證人朱豔芬及丁○○指述之詞，亦無從據以認定本件失竊財物為被告行竊
      所得。
（四）末以，縱被告與丁○○於88年11月10日22時在美術公園為
      警查獲，而該盤檢地點離被害人失竊財物之新生公園、證
      人朱豔芬拾獲贓物之農安街等地相距不遠，惟此查獲時點
      距案發時間已逾3日，且每日行經查獲地點週遭之機車不
      勝枚舉，自無以被告為警攔查及查獲地點地緣關係等情狀
      推論被告涉有本件竊盜犯行。
（五）是以，本件被告於警詢時雖自白涉有竊盜犯行，惟其於偵
      查、審理中均堅決否認此情，且其所述行竊情節與被害人
      乙○○證述失竊之情互核顯然不符，存有瑕疵，則上開自
      白是否與事實相符，即有斟酌之餘地，又查本件並無其他
      補強事證可佐。準此，自難僅憑被告於警詢中不利於己之
      供述，即遽為被告有罪之認定。
六、綜上所述，本案查無證據證明被告警訊中有瑕疵供述與事實
    相符，故其警訊中之供述並不足為被告有公訴人所指竊盜犯
    行之惟一證據。此外，公訴人復查無其他積極證據足資證被
    告有公訴人所指訴之竊盜犯行，本件自屬不能證明被告犯罪
    ，揆諸首揭規定，依法自應為被告無罪之諭知。
據上論斷，應依刑事訴訟法第301條第1項前段，判決如主文。
本案經檢察官郭力菁到庭執行職務
中    華    民    國    99    年    4    月    22     日
                  刑事第十三庭  法  官  林瑋桓
以上正本證明與原本無異。
如不服本判決應於收受送達後10日內向本院提出上訴書狀，並應
敘述具體理由；其未敘述上訴理由者，應於上訴期間屆滿後20日
內向本院補提理由書（均須按他造當事人之人數附繕）「切勿逕
送上級法院」。
中    華    民    國    99    年    4    月    22     日
                                書記官  鄭伊芸

司法院資訊處製作；財團法人民間司法改革基金會備份。
